【裁判字號】    95,消小上,1
【裁判日期】    950606
【裁判案由】    損害賠償
【裁判全文】
臺灣臺北地方法院民事判決             95年度消小上字第1號
    上  訴  人  丁○○
    被  上訴人  香港商港龍航空有限公司台灣分公司
    法定代理人  丙○○
    訴訟代理人  戊○○
    被  上訴人  香港商國泰航空股份有限公司台灣分公司
    法定代理人  乙○○
    訴訟代理人  甲○○
上列當事人間請求損害賠償事件，上訴人對於中華民國九十四年
十月三十一日本院台北簡易庭九十四年度北消小字第二四號第一
審小額民事判決提起上訴，本院判決如下：
    主  文
上訴駁回。
第二審訴訟費用新台幣壹仟伍佰元由上訴人負擔。
    理  由
一、上訴人上訴意旨略以：民用航空法並未明定乘客行李遺失或
    遲到，航空公司最高賠償之金額，而原審判決以每公斤賠償
    新台幣（下同）一千元作為賠償之最高額限制，顯有行政命
    令抵觸法律之違法；又原審判決命被上訴人連帶賠償上訴人
    非財產上損害三萬元，所引用之民用航空法第九十三條之一
    第一項規定，因該法之規定，僅限於財產上損害額度之限制
    ，並不及於非財產上之損害，故原審依該法規定，判命被上
    訴人連帶給付上訴人八千元顯有適用法令錯誤之處；此外上
    訴人因系爭行李遲到而受有飯店住宿及膳食以及提前返回台
    灣，未能如期至張家界旅遊之損失，扣除原審已判決被上訴
    人應連帶給付之八千元外，被上訴人尚應連帶給付上訴人九
    萬零五百元等語。
二、首先，本件上訴人提起上訴，指摘原審所適用之行政命令與
    法律相抵觸，以及判決有適用法令錯誤之處，應已符合民事
    訴訟法第四百三十六條之二十四第二項之規定，其提起上訴
    ，即屬合法，合先敘明。
三、其次，即應審究其提起本件上訴有無理由，分述如下：
（一）按「航空器使用人或運送人，就其託運貨物或登記行李之
      毀損或滅失所負之賠償責任，每公斤最高不得超過新台幣
      （下同）一千元。但託運人託運前已向運送人聲明並載明
      於貨物運送單或客票者，不在此限」；又「因遲到之損害
      賠償額，不得超過因其運送物全部喪失可得請求之賠償額
      」。民用航空法第九十三條之一第一項、民法第六百四十
      條分別定有明文；查，本件原審以上訴人並未向被上訴人
      聲明託運行李之性質、價值，亦未主張、舉證被上訴人港
      龍航空公司有何故意或重大過失之行為而致系爭行李遲到
      ，故認上訴人所得請求因系爭行李遲到之損害賠償金額，
      不得超過前開民用航空法第九十三條之一第一項規定單位
      責任限制之範圍；從而，原審審酌上訴人行李遲到之實際
      損害，及非財產上之損害額雖以三萬元為適當，惟仍受前
      開民用航空法之賠償責任限制，而判令被上訴人應連帶給
      付上訴人八千元，既係依憑前開民法航空法及民法之法律
      規定而為判決，則上訴人空言指稱原審以行政機關頒佈之
      行政命令，限制每公斤僅能賠償一千元；以及民用航空法
      之賠償責任，僅限於財產上損害，並未包含非財產上損害
      在內，有判決適用法令錯誤之違背法令情形云云，顯無理
      由。
（二）次按上訴人主張因其行李遲到，致受有飯店住宿、膳食之
      損失，且因上訴人患病之藥品置於行李袋內，因行李遲到
      上訴人無藥可服，身體不適乃取消原訂張家界旅遊行程提
      前回台灣，扣除原審已判決命被上訴人連帶給付之八千元
      後，被上訴人尚應連帶給付上訴人共九萬零五百元云云；
      惟查，原審就上訴人前開主張，業已於判決中詳加說明系
      爭行李縱未遲到，上訴人如期至張家界旅遊，仍必須支出
      住宿及膳食費用，更必須於旅遊結束返回台灣，而原告既
      未舉證證明至張家界旅遊所支出之食宿費用較在長沙支出
      者少而受有損害，且上訴人提早返回台灣，並未因等待遲
      到之行李，致超過預定時間滯留長沙而增加支出，故上訴
      人請求之膳宿費與返回台灣機票之支出，自難認與被上訴
      人港龍航空公司之債務不履行有相當因果關係，因認其請
      求不能准許，顯見原審判決已將斟酌證據調查之結果，以
      及應證事實之關聯、取捨之原因，記明於判決理由中，則
      上訴人空言就原審取捨證據、認定事實之職權行使，指摘
      其為不當，且非係具體表明原審何以不適用法規、適用法
      規不當、或有民事訴訟法第四百六十九條所列各款之情形
      ，是上訴人前開主張自無理由。
四、綜上所述，原審判決並無上訴人所指違背法令各情，上訴人
    提起本件上訴，指摘原判決不當，求予廢棄改判，依其上訴
    意旨，足認上訴顯無理由，爰不經言詞辯論，逕以判決駁回
    之。
五、本件第二審訴訟費用，確定為如主文第二項所示金額。
六、據上論結，本件上訴無理由，依民事訴訟法第四百三十六條
    之三十二第一項、第二項、第四百四十九條第一項、第四百
    三十六條之二十九第二款、第四百三十六條之十九第一項、
    第七十八條，判決如主文。
中    華    民    國  九十五  年    六    月    六    日
                  民事第五庭  審判長法  官  翁昭蓉
                                    法  官  陶亞琴
                                    法  官  蔡世祺
計  算  書
項      目          金  額（新台幣）          備    註
第二審裁判費        一千五百元
合        計        一千五百元
以上正本係照原本作成。
本判決不得上訴。
中    華    民    國  九十五  年    六    月    六    日
                                    書記官  黃媚鵑


司法院資訊處製作；財團法人民間司法改革基金會備份。
